臺灣高等法院臺中分院刑事判決　　　　　　　　　九十一年度上易字第一二六三號
　　上　訴　人　臺灣彰化地方法院檢察署檢察官
　　上　訴　人
　　即　被　告　乙○○
　　選任辯護人　鄭雪櫻
　　選任辯護人　陳瑾瑜
　　被　　　告　癸○○
　　被　　　告　丙○○
　　被　　　告　丁○○
　　被　　　告　庚○○
　　被　　　告　戊○○
　　被　　　告　己○○
　　被　　　告　壬○○
　　被　　　告　丑○○
　　被　　　告　子○○
右上訴人因被告竊盜等案件，不服臺灣彰化地方法院九十一年度易字第二五八號中華
民國九十一年五月十七日第一審判決（起訴案號：臺灣彰化地方法院檢察署九十年度
偵字第七八○五號），提起上訴，本院判決如左：
    主      文
原判決撤銷。
乙○○、癸○○、丙○○、丁○○、庚○○、戊○○、己○○、壬○○、丑○○、子
○○共同竊盜，乙○○處有期徒刑壹年；癸○○、丙○○、丁○○、庚○○、戊○○
、己○○、壬○○、丑○○、子○○各處有期徒刑月，如易科罰金，均以參佰元折
算壹日。
    事      實
一、緣坐落彰化縣大城鄉濁水溪河口區○○段一帶，經年遭非法業者四處圍地，挖取
    砂石後，將低窪處圍成漁溫，致嚴重造成地層下陷，並影響水流，而時生水患，
    造成公共危險，於民國八十八年間，經臺灣彰化地方法院檢察官調查後，對非法
    業者提起公訴，主管機關經濟部水利署第四河川局（下稱第四河川局）於瞭解其
    問題之嚴重性後，遂於九十年九月間，研擬強制拆除該處非法漁塭之計劃後，將
    該拆除工程公開招標，後由宏信營造工程有限公司（下稱宏信公司）以遠低於核
    定底價之價格即新臺幣（下同）九十六萬元得標（核定底價為三百五十萬元），
    並於同年、月二十八日與第四河川局簽約，然宏信公司負責人張明湖即違反契約
    不得轉包之規定，以九十萬元之代價把工程轉包與乙○○，乙○○明知承包該工
    程並無利可圖，仍予承包，並為牟藉機挖取砂石變賣之利，乙○○與癸○○、丙○○、丁○○、庚○○、戊○○、己○○、壬○○、丑○○、子○○基於共同犯
    意之聯絡，為自己不法所有之意圖，於九十年十月三十日開工後，伺機在拆除區
    內另闢可供大型卡車等機具行走、路寬約十一公尺之新路，而於九十年十一月十
    七日上午，利用其所有之怪手等機具，在拆除區內坐落彰化縣大城鄉○○段田六
    八○號旁外一千公尺處之濁水溪河川公地挖取砂石，並於同日十四時許，以每車
    每天七千元不等之代價，雇用癸○○、丙○○、丁○○、庚○○、戊○○、己○○、壬○○、丑○○、子○○等九人，分別駕駛ＨＰ─五一二、ＨＥ─○四一、
    ＴＪ─○二○、七Ｊ─三七八、ＷＢ─一九九、ＩＥ─○五七、二Ｊ─○五七、
    ＩＧ─○五九、ＸＧ─九三○號等九部營業用大貨車，前去載運砂石（每車容量
    約十八立方公尺），致生損害於管理機構經濟部水利署第四河川局之管理權。嗣
    於同日下午十七時三十分許，該九部營業用大貨車載滿砂石集結欲駛離現場時，
    為警、調及海巡署人員當場查獲，當時己○○已將載運砂石之ＨＥ─○四一號營
    業用大貨車駛出該河段堤防外，癸○○等八人則將其餘載運砂石八部營業用大貨
    車駛至堤防附近，始知上情。
二、案經彰化縣警察局二林分局報告臺灣彰化地方法院檢察署檢察官偵查起訴。
    理      由
一、訊之被告乙○○固不否認有於上述時、地，因有載運部分細砂（見偵查卷第三三
    頁反面）而為警查獲之事實，惟其矢口否認有盜採行水區內砂石之犯行，辯稱：
    伊當日係雇請癸○○等九人，駕駛大卡車來載運拆除區內之廢棄物到查獲地暫時
    堆放，廢棄物上留有部分細砂，並非有意竊取該等細砂謀利云云。被告癸○○、
    丙○○、丁○○、庚○○、戊○○、壬○○、丑○○、子○○等八人，均不否認
    其等確有於上述時、地，受雇於乙○○前去載運廢土之事實，惟其等均堅決否認
    與乙○○有何犯意之聯絡，皆辯說：伊等係受乙○○告知前去載運廢土，而非載
    運砂石，當時伊等見乙○○係承包該工程之廠商始為其工作，並不知乙○○係在
    盜採該處之砂石等語。被告己○○經合法傳喚，無正當理由不到庭，惟其於本院
    調查時亦辯稱：沒有載運砂石，是載運廢土、垃圾云云。惟查：被告乙○○等上
    開違反水利法第七十八條第一項第三款及竊盜犯行，業據主管機關第四河川局指
    訴歷歷，且有證人即當時在現場埋伏、當場查獲被告犯行之彰化縣調查站調查員
    徐國禎、吳志明、二林分局警員寅○○、海巡署人員許宏銘等人結證確有查獲癸○○等九人車上載運砂石之事實，大致相符，並有現場取締紀錄一份、現場照片
    十八幀、現場蒐證錄影帶二捲、本件拆除工程之會議記錄、招標記錄、契約書、
    監工日報表各一份及現場測量圖一紙附卷可相佐證；被告乙○○等雖否認有竊取
    砂石之不法意圖，然查乙○○其並不否認宏信公司在向第四河川局標取本件拆除
    工程前，其即曾與宏信公司負責人張明湖前去現場估價，然當張明湖以九十六萬
    元即大約為核定底價三百五十萬元之四分之一的價格價得本件工程後，其卻另以
    九十萬元向張明湖轉包本件工程，以本件之預定工期約一百曆天（即九十年十月
    三十日至九十一年二月六日），扣除約定之休息日後，實際施工日約九十天為準
    ，依監工日報表上之記載，每日至少有二部挖土機、一部推土機在施工，縱該等
    機器均係被告乙○○所自有，且機器之維修與油錢費用均不計算，其一天至少須
    雇用三名工人來操作挖土機與推土機，而乙○○供說開挖土機工人一天工資約二
    千元，則其工期內，每日應支付之工資至少即有六千元，而實際施工日約九十天
    ，則其承包本件工程至少應支出之工資一項即高達五十四萬元之多，此尚未包括
    偶爾須雇用「普通工」來協助之工資（參見卷附監工日報表之記載），亦未包含
    本件以每日七千元之代價雇用大卡車之費用，更未包括其未經第四河川局核准、
    即擅自從拆除範圍內另闢一條貫穿非拆除區、寬達十一公尺多、長約二千零四十
    公尺之聯外便道之費用，是將其承包本件工程之人事成本及其他機具等費用加以
    核算，本件拆除工程之成本，絕對遠遠超出其承包之九十萬元，是查本件工程招
    標之記錄，其他三家競標廠商競標之金額，最少為二百九十九萬元，被告係從事
    拆程工作之廠商，當知本件工程之成本大約多少，又怎會以遠低於其他廠商估計
    之數額來競標？是其自甘以賠錢之價額來標取本件工程，實難掩其心存圖謀其他
    不法利益之意圖；又原審親到案發現場勘驗後發現，本件拆除區原來即有一條貫
    通之道可供車輛進出使用，縱該道路之路況不甚良好，然以本件工程係在拆除非
    法漁溫之性質而言，實無須因為要拆除現有被非法占用之區域，而大興土木，且
    以拆除工程所使用之機具主要為挖土機及推土機之機械性能而言，現有道路實足
    供該等機械使用，實無須另闢寬達十一公尺之新路，否則原本只是要拆除已被非
    法使用的區域，反因另闢新路而殃及原未被破壞占用之區域，將因而造成更大之
    破壞，被告在未徵得第四河川局的同意下，違反本件工程施工之原則而擅闢新路
    ，其用意何在？實至為明顯；再原審訊其本件拆除區內有何廢棄物須處理，被告
    乙○○答稱廢棄物很少，僅有少數工寮及漂浮木所處理等語（見九十一年三月二
    十九日筆錄），核與原審到拆除現場勘驗時，僅見拆除區有有少數幾處工寮之情
    形大致相符，又查本件拆除工程之工程款核定底價時，關於廢棄物清除一項，僅
    編列三萬餘元，此經第四河川局編列預算人員辛○○到庭結證無誤，而查本件工
    程監工日報表之記載，已實際施工之日期已有二十一日，其間僅被查獲日有九部
    大卡車進出（證人辛○○證稱：其係在本案查獲後，依據查獲之情形，登載有九
    部大卡車前去施工，大卡車實際有無施工，其並不知情），其他施工日均無大卡
    車進出，是以該工程之廢棄物數量而言，實無以每日七千元之代價，雇用九部十
    八立方公尺之大卡車前來載運之必要，更無須為該等大卡車之進出而另闢新路，
    且若真有廢棄物，亦應依法妥為處理，亦不得擅自將之堆放在行水區內，而若真
    係廢棄物，為何其上要覆蓋細砂，核此種種，均見其前開所辯之謬誤，又被告庚○○、癸○○、丁○○、戊○○、壬○○、丑○○、子○○、己○○等九人，均
    坦認當日係受被告乙○○雇用前去運載砂石，而非載運廢土等情，業據證人寅○○、甲○○於本院證述明確（見本院卷第八五至八九頁），既係載運砂石，即與
    被告乙○○所承包之拆除工程無關，所辯不知盜採砂石云云，實屬卸責之詞，無
    可採信，被告等在行水區內竊取砂石之犯行堪予認定，應依法予以論科。
二、核被告等所為，均係犯刑法第三百二十條第一項之竊盜罪，及違反水利法第七十
    八條第一項第三款之規定，應依同法第九十二條之一第一項中段處斷，被告等均
    有犯意之聯絡及行為之分擔，皆為共同正犯，被告等所犯二罪，係以一行為觸犯
    上述二罪，應依想像競合犯之規定從一重以竊盜罪處斷，又公訴意旨認被告等之
    竊盜犯行尚屬未遂，然查被告等已將盜採之砂石置於大卡車上，大卡車並已駛離
    盜採之現場，足認其已將該等砂石置於其實力支配下，即屬既遂，是公訴意旨認
    屬未遂，即有未合。被告乙○○上訴意旨仍執前詞，否認犯罪，其上訴雖無理由
    ，然原審判決未認定乙○○與其他被告有共犯關係，即有未當，自應由本院將此
    部分撤銷改判，另原審未加詳查，而為被告癸○○、丙○○、丁○○、庚○○、
    戊○○、己○○、壬○○、丑○○、子○○等人無罪之諭知，亦有不當，檢察官
    此部分上訴為有理由，應由本院將此部分撤銷改判，爰審酌被告等犯罪之動機、
    目的、所生損害、犯後態度、及被告乙○○係本件盜採砂石之雇主，情節較重，
    衡情量處有期徒刑一年，其餘被告係受人雇用，情節較輕，衡情各量處有期徒刑
    三月，並均諭知易科罰金之折算標準。至於被查獲之九部大卡車，雖係供被告等
    用以載運砂石，然大卡車非屬違禁物，且彼等係受僱載運砂石，本院認毋庸併予
    宣告沒收，併此敘明。
三、被告己○○經合法傳喚無正當理由而不到庭，爰不待其陳述逕行判決。
四、據上論結，應依刑事訴訟法第三百七十一條、第三百六十九條第一項前段、第三
    百六十四條、第二百九十九條第一項前段、水利法第九十二條之一第一項中段、
    刑法第十一條前段、第二十八條、第三百二十條第一項、第五十五條、罰金罰鍰
    提高標準條例第一條前段，判決如主文。
本案經檢察官卯○○到庭執行職務。
中      華      民      國　    九十一     年     十      月     一 　　日
                                臺灣高等法院臺中分院刑事第三庭
                                      審判長法  官　陳　朱  貴
                                      　　　法　官  胡　忠　文
                                      　　　法　官　劉　連　星
右正本證明與原本無異。
不得上訴。
　　　　　　　　　　　　　　　　　　　　　　書記官  李  妍  嬅
中      華      民      國　    九十一     年     十      月     二 　　日
附錄法條：
刑法第三百二十條：
意圖為自己或第三人不法之所有，而竊取他人之動產者，為竊盜罪，處五年以下有期
徒刑、拘役或五百元以下罰金。意圖為自己或第三人不法利益，而竊佔他人之不動產
者，依前項之規定處斷。
前二項之未遂犯罰之。
水利法第九十二條之一：
違反第七十八條第一項各款情形之一者，除通知限期回復原狀、清除或廢止違禁設施
外，處六千元以上三萬元以下罰鍰；因而損害他人權益者，處三年以下有期徒刑、拘
役或科或併科四千元以上兩萬元以下罰金；致生公共危險者，處五年以下有期徒刑，
得併科六千元以上三萬元以下罰金。
前項行為人，未在限期內回復原狀、清除或廢止違禁設施者，得按日處罰鍰致回復原
狀、清除或廢止違禁設施完竣之日止；其情節重大者，得沒入其違禁設施及機具。
                                                                        Ｒ
